臺灣高等法院高雄分院民事判決　九十二年度上字第一四四號
　　　上　訴　人　戊○○
　　　　　　　　　乙○○
　　　共　　　同
　　　訴訟代理人　甲○○
　　　被 上訴 人　嘉義縣鹿草鄉農會
　　　法定代理人　丁○○
　　　訴訟代理人　丙○○
當事人間請求塗銷所有權移轉登記等事件，上訴人對於民國九十一年十一月十五日臺
灣高雄地方法院九十一年度訴字第一七００號第一審判決提起上訴，本院於九十三年
三月二十四日言詞辯論終結，判決如下：
    主    文
上訴駁回。
第二審訴訟費用由上訴人負擔。
    事實及理由
一、被上訴人主張：訴外人林陳秀玉分別於民國八十七年十月十三日、八十九年二月
    二十五日，邀同上訴人乙○○為連帶保證人，向伊各借款新台幣（下同）二百萬
    元及二百八十六萬元，分別約定於九十二年十月十三日、九十六年二月二十五日
    清償。上開二百萬元借款，林陳秀玉僅繳息至八十九年五月十二日止，二百八十
    六萬元借款則自八十九年五月二十五日起未再繳息，均已喪失期限利益，債務視
    為全部到期，尚積欠本金各二百萬元及二百八十六萬元未清償，業經伊聲請原審
    法院核發支付命令確定在案。詎乙○○為逃避伊執行求償，竟於九十年九月五日
    將其所有坐落高雄市○○區○○段八二０地號土地及其上同段三六六建號，門牌
    號碼高雄市三民區○○○路五六六巷二十三弄十八號房屋（下稱系爭房地），以
    夫妻贈與為原因，於九十年九月十二日辦理所有權移轉登記為其妻即上訴人戊○
    ○所有，實有害及伊債權之受償，伊自得訴請撤銷該項詐害行為。爰依民法第二
    百四十四條之規定，求為判決：(一)上訴人就系爭房地所為之贈與行為（含債權行
    為及物權移轉登記行為），應予撤銷。(二)上訴人戊○○就系爭房地於九十年九月
    十二日以贈與為原因所為之所有權移轉登記，應予塗銷。原審判決被上訴人全部
    勝訴，被上訴人於本院聲明：駁回上訴。
二、上訴人則以：被上訴人未釋明本件贈與行為如何有礙於被上訴人之債權，竟以本
    件贈與係為逃避執行而訴請撤銷，應無理由。且乙○○另有其他六筆土地，市價
    遠高於乙○○所負債務，故乙○○贈與戊○○系爭房地，並無害及被上訴人之債
    權。又戊○○並非系爭借款之當事人，應無撤銷贈與之條件存在等語置辯。並於
    本院聲明：(一)原判決廢棄。(二)被上訴人在第一審之訴駁回。
三、兩造不爭執事項：
  (一)乙○○分別於八十七年十月十三日、八十九年二月二十五日擔任訴外人林陳秀玉
    向被上訴人借款二百萬元及二百八十六萬元之連帶保證人，因而積欠上開二筆借
    款本金、利息及違約金，其中二百萬元借款，計算至九十年九月十二日止，債務
    金額為二百二十六萬八千五百八十八元；二百八十六萬元借款，計算至九十年九
    月十二日止，債務金額為三百二十三萬四千二百零九元，共計五百五十萬二千七
    百九十七元。
  (二)乙○○已於九十年九月五日將其所有坐落高雄市○○區○○段八二０地號土地及
    其上同段三六六建號門牌號碼高雄市三民區○○○路五六六巷二十三弄十八號之
    建物，贈與其妻即上訴人戊○○，並於九十年九月十二日辦妥所有權移轉登記。
  (三)系爭房地於九十年九月五日至十二日之市價均相同。
  (四)乙○○於九十年九月十二日除有坐落(1)嘉義縣鹿草鄉○○○段松竹小段二八六地
    號所有權全部。(2)嘉義縣鹿草鄉○○○段重劃小段四０三地號所有權全部。(3)嘉
    義縣鹿草鄉○○○段一三五之一地號應有部分三分之一。(4)嘉義縣鹿草鄉○○○
    段一三五之二地號應有部分六分之一。(5)嘉義縣鹿草鄉○○○段一九五地號應有
    部分二一六分之五。(6)嘉義縣鹿草鄉○○○段一二五地號應有部分七二分之五等
    六筆不動產外，沒有其他財產。（上開(1)、(2)二筆土地業經法院執行拍賣，由訴
    外人林順隆拍定，分別於九十一年十二月五日、九十二年十一月二十一日辦妥移
    轉登記）。
四、本件兩造爭點在於上訴人就系爭房地所為贈與行為，是否有害及被上訴人之債權
    一節，經查：
  (一)乙○○於九十年九月五日贈與戊○○系爭房地，並於九十年九月十二日辦理系爭
    房地所有權移轉登記時，其另有坐落(1)嘉義縣鹿草鄉○○○段松竹小段二八六地
    號所有權全部。(2)嘉義縣鹿草鄉○○○段重劃小段四０三地號所有權全部。(3)嘉
    義縣鹿草鄉○○○段一三五之一地號應有部分三分之一。(4)嘉義縣鹿草鄉○○○
    段一三五之二地號應有部分六分之一。(5)嘉義縣鹿草鄉○○○段一九五地號應有
    部分二一六分之五。(6)嘉義縣鹿草鄉○○○段一二五地號應有部分七二分之五等
    六筆不動產，經兩造同意指定由宏宇不動產鑑定有限公司鑑價，鑑定結果上開六
    筆土地於九十年九月十二日之市價分別為一百四十八萬九千一百五十元、一百三
    十二萬二千一百九十元、十六萬零三百六十一元、三萬九千二百九十二元、四萬
    七千九百六十九元、十三萬五千六百四十三元，總計三百十九萬四千六百零五元
    等情，有該公司製作之不動產估價報告書足憑。而上訴人於本件言詞辯論終結前
    並未對上開鑑價提出爭執，本院依上開估價報告書上估價人員履歷表所載，審酌
    其估價人員具有不動產專業知識與技能，且本件鑑價已將鑑估所憑資料及依據，
    詳細載明於估價報告書，不致有偏頗任何一造之虞，是該公司所為之鑑定，應甚
    公允，洵堪採信。
  (二)上開坐落嘉義縣鹿草鄉○○○段松竹小段二八六地號、嘉義縣鹿草鄉○○○段重
    劃小段四０三地號二筆土地，原係乙○○提供設定抵押權予被上訴人，擔保其與
    林陳秀玉所負前開二百八十六萬元債務，而此債務計算至九十年九月十二日止之
    本金、利息及違約金，合計三百二十三萬四千二百零九元，為上訴人所不爭，則
    該二筆土地於乙○○贈與並移轉系爭房地予戊○○時之市價合計僅值二百八十一
    萬一千三百四十元（ 0000000+0000000=0000000），已不足清償此債務，所餘上
    開四筆不動產，共計亦僅值三十八萬三千二百六十五元（ 160361+39292+47969+
    135643=383265 ），乙○○復自承無其他財產，則乙○○贈與戊○○系爭房地時
    ，其所餘財產顯已不足清償其當時積欠被上訴人之上開二筆合計五百五十萬二千
    七百九十七元債務。而乙○○將系爭房地贈與戊○○，被上訴人之債權即無從就
    系爭房地執行取償，自屬害及被上訴人之債權。上訴人辯稱乙○○另有其他六筆
    土地，市價遠高於乙○○所負債務，本件贈與並無害及被上訴人之債權云云，不
    足採信。
五、綜上所述，乙○○贈與戊○○系爭房地，既害及被上訴人之債權，被上訴人依民
    法第二百四十四條第一、四項規定，訴請撤銷上訴人間於九十年九月五日就系爭
    房地所為贈與行為（含債權及所有權移轉登記行為），並請求上訴人戊○○塗銷
    同年九月十二日經高雄市政府地政處三民地政事務所就系爭房地所為之所有權移
    轉登記，即屬正當。至戊○○雖非系爭借款債務之當事人，但其為乙○○贈與系
    爭房地之受贈與人，被上訴人以其為共同被告，訴請撤銷贈與，並無不合，上訴
    人執此抗辯不符撤銷贈與條件云云，要無足採。原審為上訴人敗訴之判決，核無
    違誤，上訴意旨指摘原判決不當，求予廢棄改判，為無理由，應予駁回。本件事
    證已臻明確，兩造其餘攻擊或防禦方法及舉證，於本件判決結果均不生影響，毋
    庸逐一論述，併此敘明。
六、據上論結，本件上訴為無理由，依民事訴訟法第四百四十九條第一項、第七十八
    條、第八十五條第一項前段，判決如主文。
中　　　華　　　民　　　國　　九十三　　年　　　四　　　月　　　七　　　日
                                      　　　民事第三庭
~B1審判長法官　張國彬
~B2　　　法官　鄭月霞
~B3　　　法官　徐文祥
右為正本係照原本作成。
如對本判決上訴，須於判決送達後二十日內向本院提出上訴狀，其未表明上訴理由者
，應於上訴後二十日內向本院提出上訴理由書（均須按他造當事人之人數附繕本）。
上訴時應提出委任律師或具有律師資格之人之委任狀，並依附註條文規定辦理。
中　　　華　　　民　　　國　　九十三　　年　　　四　　　月　　　八　　　日
~B法院書記官　黃富美
附註：
民事訴訟法第四百六十六條之一：
對於第二審判決上訴，上訴人應委任律師為訴訟代理人，但上訴人或其法定代理人具
有律師資格者，不在此限。
上訴人之配偶、三親等內之血親、二親等內之姻親，或上訴人為法人、中央或地方機
關時，其所屬專任人員具有律師資格並經法院認為適當者，亦得為第三審訴訟代理人。
第一項但書及第二項情形，應於提起上訴或委任時釋明之。
